【裁判字號】    91,交聲,1279
【裁判日期】    920423
【裁判案由】    違反道路交通管理處罰條例聲明異議
【裁判全文】
臺灣士林地方法院交通事件裁定                  九十一年度交聲字第一二七九號
    原處分機關  交通部公路總局台北區監理所基隆監理站
    異議人即
    受 處分 人  甲○○
右列受處分人因違反道路交通管理處罰條例案件，對交通部公路總局台北區監理所基
隆監理站於中華民國九十一年九月十二日所為基監字第裁四二─Ｚ00000000
號裁決書所為之處分聲明異議（原處分案號：內政部警政署國道公路警察局舉發違反
道路交通管理事件通知單公警局交字第Ｚ00000000號），本院裁定如左：
    主  文
異議駁回。
    理  由
一、按交通違規事件之裁罰，性質上屬於交通行政主管機關本於職權就公法上具體事
    件所為之決定而對外直接發生法律效果之單方行政行為；關於其新舊法之適用原
    則，參酌行政法院五十六年度判字第八一號判例意旨「本件原告行為時尚在舊所
    得稅法施行期間，實體上固應適用舊法，但被告官署稽徵程序係開始於現行所得
    稅法令公布施行以後，程序上即應適用新法」所示，係採「實體從舊，程序從新
    」之原則。次按道路交通管理處罰條例雖於民國九十一年七月三日修正公布，同
    條例第九十三條並授權行政院訂定施行日期，經行政院於九十一年八月十四日以
    院臺交字第０九一００四０六七六─Ａ號函訂定同年九月一日施行。同條例第三
    十五條亦經修正，而違反道路交通管理事件統一裁罰標準及處理細則亦於九十一
    年八月三十日經交通部交路發字第０九一Ｂ００００九一號令及內政部臺內警字
    第０九一００七六二九七號令會銜修正發布全文，將法規名稱改為違反道路交通
    管理事件統一裁罰基準及處理細則，而於同年九月一日施行。然本件受處分人行
    為時之日期為九十一年六月三十日，而斯時新法既尚未施行或修正，依前揭「實
    體從舊」原則，本件自應適用行為時即修正前之舊法，尚無新舊法之比較問題 (
    是以下所引道路交通管理處罰條例、違反道路交通事件統一裁罰標準及處理細則
    條文均係九十一年九月一日修正施行前之舊法)，核先敘明。
二、按汽（機）車駕駛人有飲酒後其吐氣所含酒精成份超過每公升０．二五毫克以上
    者，不得駕車，為道路交通安全規則第一百十四條第二款定有明文；又汽（機）
    車駕駛人，駕駛汽（機）車經測試檢定有酒精濃渡超過規定標準者，處新台幣（
    下同）一萬五千元以上六萬元以下罰鍰，並當場禁止其駕駛及吊扣其駕駛執照一
    年。汽（機）車駕駛人經依前項規定吊扣駕駛執照，並於吊扣期間再有前項情形
    者，處六萬元罰鍰，並吊銷其駕駛執照。道路交通管理處罰條例第三十五條第一
    項第一款、第二項、第三條第八款分別定有明文。
三、原處分意旨略以：異議人即受處分人甲○○於民國九十一年六月三十日下午二時
    四十分許，駕駛ＣＭ─七三三二號自小客車，在國一道南三五點四公里處，經警
    以「酒後駕車，經酒精測定酒精濃度值為○點二八毫克／公升，已超過法定標準
    值（指吐氣所含酒精濃度超過每公升○點二五毫克或血液中酒精濃度超過百分之
    ○點○五以上者）。」依違反道路交通管理處罰條例第第三十五條第一項第一款
    規定，裁處罰鍰一萬九千五百元，並吊扣其駕駛執照十二個月。
四、聲明異議意旨略以：伊駕駛自小客車ＣＭ─七三三二號，於九十一年六月三十日
    下午二時三十分許，伊配合警方執法作酒測，惟酒精濃度僅超過法定值○點○三
    毫克／公升，酒測儀器或有誤差，警員遽予舉發裁罰，異議人難予甘服，為此聲
    明異議。
五、經查，異議人對於右揭時地駕車經警攔撿，經施以酒測結果，發現其呼氣酒精濃
    度為每公升○．二八毫克等情，此為異議人所自承在卷，並有其酒精測試表一紙
    在卷可稽，異議人雖辯稱：員警使用之酒測儀器可能有誤差等語。惟查，經濟部
    於八十九年一月二十五日以經（八九）標檢字第八九八九五○○一號公告增訂「
    度量衡器施檢規範」第十六節第四百五十一條條文，對「呼氣酒精測定器及分析
    儀」檢定公差訂定正負○．○二○毫克（ＭＧ／Ｌ）容許誤差值。故內政部警政
    署乃於八十九年七月二十八日以（八九）警署交字第一四六三五五號函規定：「
    查酒精濃度過量執法取締標準及處罰於道路交通管理處罰條例及道路交通安全規
    則均有明文規範，汽車駕駛人飲酒駕車超過上述規定者已屬違規行為。為統一作
    法，交通執法應本不苟勿枉之原則依法舉發，惟對飲酒過量經檢測酒精濃度介於
    每公升○．二五至○．二七毫克之間者，考量執法使用之各種量測儀器之容許誤
    差值，對此類案件得以勸導代替舉發；倘係肇事案件，為期公平、公正處理，其
    已超過○．二五毫克，而介於該容許誤差值之間者，亦應依法舉發處罰。」此有
    內政部警政署八十九年十月三十一日（八九）警署交字第二一一四九二號函可憑
    ，而本件受處分人之呼氣酒精濃度為每公升○．二八毫克，扣除前揭容許誤差後
    ，其飲酒後吐氣所含酒精成份亦為每公升○．二六毫克，況前開酒精濃度測試器
    業經中央標準局檢驗合格乙節，亦有內政部警政署國道公路警察局第一警察隊函
    文在卷為憑，是異議人辯稱酒測儀器或有誤差云云，尚非可採。原處分機關據以
    援引上開規定，裁處新台幣一萬九千五百元整並吊扣駕駛執照十二個月，並無不
    當。本件異議為無理由，應予駁回。
六、據上論斷，應依道路交通案件處理辦法第十九條，裁定如主文。
中      華      民      國  九十二    年      四      月    二十三    日
                                    臺灣士林地方法院交通法庭
                                        法  官  王  俊  雄
右正本證明與原本無異。
如不服本裁定應於送達後五日內向本院提出抗告狀。
                                        書記官  許  秋  莉
中      華      民      國    九十二    年      四      月    二十九    日


司法院資訊處製作；財團法人民間司法改革基金會備份。
